【裁判字號】    98,消債清,40
【裁判日期】    990303
【裁判案由】    清算事件
【裁判全文】
臺灣士林地方法院民事裁定            98年度消債清字第40號
債  務  人  甲○○
代  理  人  黃俊六律師
上列當事人聲請清算事件，本院裁定如下：
    主  文
債務人甲○○自中華民國九十九年三月八日十七時起開始清算程
序，並同時終止清算程序。
由國庫墊付之費用共計新臺幣壹仟元應由債務人負擔。
    理  由
一、按債務人不能清償債務或有不能清償之虞，於法院裁定開始
    更生程序或許可和解或宣告破產前，得向法院聲請清算，觀
    之消費者債務清理條例第3 條、第80條規定自明。又法院開
    始清算程序之裁定，應載明其年、月、日、時，並即時發生
    效力；債務人之財產不敷清償清算程序之費用時，法院應裁
    定開始清算程序，並同時終止清算程序，同條例第83條第1
    項、第85條第1 項亦有明定。
二、本件聲請意旨略以：伊無資產，且有中度精神障礙，已無法
    從事計程車駕駛工作，致工作收入，每月僅賴低收入戶補助
    新臺幣（下同）7,000 元、租金補助3,200 元及兒少補助1,
    400 元維生，而債務總額為263 萬6,957 元，有不能清償債
    務之情事，前已提出債權人清冊，以書面向最大債權金融機
    構中國信託商業銀行股份有限公司（下稱中國信託銀行）請
    求協商，惟協商不成立；且伊未經法院裁定開始更生程序或
    許可和解或宣告破產。為此，向本院聲請清算等語。
三、查債務人甲○○所主張之上開事實，業據提出其中華民國身
    心障礙手冊、全戶戶籍謄本、財團法人金融聯合徵信中心當
    事人綜合信用報告之協商前置專用債權人清冊、前置協商不
    成立通知書、財政部臺灣省北區國稅局民國95至97年度綜合
    所得稅各類所得資料清單、財產歸屬資料清單、郵政存簿儲
    金簿封面及內頁影本、臺北市立忠孝院區98年10月24日出具
    之診斷證明書等為證（見本院卷第8 至10、13至16、25至28
    、55至64、85、101 、102 頁），堪信為實。是以債務人每
    月收入即補助款共1 萬2,20 0元計算，參酌行政院主計處公
    布之99年度臺北縣最低生活費為1 萬0,792 元等情，則債務
    人之收入扣除其個人最低生活費後，僅餘1,408 元，而其債
    務總額高達263 萬6,957 元，足認其確有不能清償債務之情
    事。此外，復查無債務人有消費者債務清理條例第6 條第3
    項、第8 條或第82條第2 項所定駁回清算聲請之事由存在，
    則債務人聲請清算，應屬有據。再者，依債務人所提財產及
    收入狀況說明書、債權人清冊及上開財產歸屬資料清單所示
    ，其並無財產，而每月收入扣除必要支出後僅餘1,408 元，
    復參以本件聲請費、其他郵務送達費及進行清算程序之必要
    費用，按債權人及債務人總人數共10人，以每人15次，每次
    郵務送達費34元估算，總計5,100 元〔計算式：(9+1 )×34
    ×15＝5100〕等情，則衡酌聲請人上述實際財產、收入狀況
    及應繳費用額，足認債務人之財產應不敷清償清算程序之費
    用，爰依上開規定裁定開始本件清算程序，並同時終止清算
    程序。又本件由國庫墊付之各項費用共計為聲請費1,000 元
    ，既不受免責裁定之影響，即應由債務人負擔。
四、爰裁定如主文。
中    華    民    國    99    年    3     月    3     日
                  民事第一庭  法      官  俞慧君
上為正本係照原本作成。
本件不得抗告。
中    華    民    國    99    年    3     月    3     日
                              書  記  官  劉淑慧

司法院資訊處製作；財團法人民間司法改革基金會備份。
